【裁判字號】    99,交訴,108
【裁判日期】    990705
【裁判案由】    偽造文書等
【裁判全文】
臺灣板橋地方法院刑事判決             99年度交訴字第108號
公  訴  人  臺灣板橋地方法院檢察署檢察官
被      告  乙○○
上列被告因偽造文書等案件，經檢察官提起公訴（99年度偵緝字
第1380號、第1381號），因被告於準備程序中就被訴事實為有罪
之陳述，經本院合議庭裁定由受命法官依簡式審判程序審理，判
決如下：
    主  文
乙○○因過失傷害人，處有期徒刑月，如易科罰金，以新臺幣
壹仟元折算壹日；又行使偽造私文書，足以生損害於公眾及他人
，累犯，處有期徒刑肆月，如易科罰金，以新臺幣壹仟元折算壹
日，附表所示之偽造「甲○○」署名共拾捌枚及指印共參拾伍枚
，均沒收。應執行有期徒刑陸月，如易科罰金，以新臺幣壹仟元
折算壹日，附表所示之偽造「甲○○」署名共拾捌枚及指印共參
拾伍枚，均沒收。
    事  實
一、乙○○前於民國95年間，因毒品案件，經本院以95年度簡字
    第1020號判處有期徒刑4 月、6 月，應執行有期徒刑8 月確
    定，嗣經依法減為有期徒刑有期徒刑2 月、3 月，應執行有
    期徒刑4 月（以下簡稱第一案），另因毒品案件，經臺灣桃
    園地方法院以95年度簡字第280 號判處有期徒刑6 月確定，
    又因竊盜案件，經臺灣士林地方法院以95年度士簡字第1180
    號判處有期徒刑4 月確定，復因毒品案件，經臺灣臺北地方
    法院以95年訴字第981 號判處有期徒刑10月確定，上揭案件
    嗣經依法減為有期徒刑3 月、2 月、5 月，應執行有期徒刑
    8 月確定，經與第一案之罪刑接續執行，於96年10月31日縮
    刑期滿執行完畢。
二、乙○○之汽車駕駛執照前於95年2 月5 日經監理單位依法吊
    銷，嗣未再考領駕駛執照，仍於98年6 月27日16時50分許，
    駕駛車牌號碼6227-DG 號自用小客車沿臺北縣新莊市○○路
    660 巷南往北方向行駛，行經巷口欲左轉化成路時，明知應
    注意車前狀況，隨時採取必要之安全措施，且汽車行駛至無
    號誌交岔路口時，支線道及轉彎車輛應暫停禮讓幹線道及直
    行車輛先行，而依當時日間有自然光線、柏油道路無缺陷、
    無障礙物、視距良好等情形，並無不能注意之情事，竟疏未
    注意車前狀況，且未禮讓幹線道直行車輛先行，貿然左轉駛
    入化成路，適有疏未注意車前狀況之丙○○騎乘車牌號碼
    570-BFW 號重型機車沿化成路直行，因閃避不及而撞上乙○○駕駛之前揭車輛，因而車倒人傷，致受有腹部挫傷併肝臟
    撕裂傷及腹內出血、頭部外傷、右側上、下肢多處挫擦傷等
    傷害。乙○○於肇事後留在現場，於有偵查犯罪權限之機關
    或人員知悉其犯罪前，向前來處理之警員自首而願接受裁判
    。
三、乙○○於98年11月26日19時30分許，因違反毒品危害防制條
    例等案件，為警在臺北縣林口鄉○○○路○ 段359 號旁查獲
    ，竟為隱匿其通緝犯之身分並規避施用毒品之刑責，基於行
    使偽造私文書之犯意，在臺北縣政府警察局新莊分局福營派
    出所接受詢問時，冒用「甲○○」之名義應訊，接續在臺北
    縣政府警察局新莊分局搜索扣押筆錄、扣押物品目錄表、扣
    押物品收據/ 無應扣押物證明書、執行拘提逮捕告知本人通
    知書、執行拘提逮捕告知親友通知書及警詢筆錄上，偽造「
    甲○○」之署名並按捺指印，復於自願受搜索同意書之同意
    受搜索人欄上偽造「甲○○」之署名並捺指印（文件名稱、
    偽造之署押均詳如附表所示），表明同意員警雖無搜索票仍
    得逕行搜索之用意完成該私文書之偽造，再將上開私文書交
    付承辦員警而行使之，足以生損害於甲○○及偵查機關對於
    犯罪偵查之正確性。
四、案經丙○○告訴及臺北縣政府警察局新莊分局移送臺灣板橋
    地方法院檢察署檢察官偵查起訴
    理  由
一、上揭事實，業據被告乙○○於偵查及本院審理中坦承不諱，
    經核與證人即告訴人丙○○於警詢及偵查中之指述相符，並
    有道路交通事故談話紀錄表、道路交通事故現場圖、道路交
    通事故調查報告表（一）、（二）、現場及車損照片18幀、
    臺灣省臺北縣區車輛行車事故鑑定委員會99年2 月10日函暨
    所附之鑑定意見書、行政院衛生署臺北醫院診斷證明書、臺
    北縣政府警察局新莊分局警詢筆錄、自願受搜索同意書、搜
    索扣押筆錄、扣押物品目錄表、扣押物品收據/ 無應扣押物
    證明書、執行拘提逮捕告知本人通知書、執行拘提逮捕告知
    親友通知書及指紋卡片各1 份附卷可佐，被告上揭自白均與
    事實相符，堪信為真實。本案事證明確，被告犯行堪以認定
    ，應予依法論科。
二、論罪科刑
（一）核被告於犯罪事實欄二所為，係犯刑法第284 條第1 項之
      過失傷害罪。被告於肇事後留在現場，嗣於有偵查犯罪權
      限之機關或人員知悉其犯罪前，向到場處理之警員承認其
      為肇事人而自首之，有臺北縣政府警察局新莊分局道路交
      通事故肇事人自首情形紀錄表1 份附卷可考，合於自首之
      要件，爰依刑法第62條前段規定減輕其刑。被告之汽車駕
      駛執照業於95年2 月5 日經監理單位依法吊銷，嗣未再考
      領駕駛執照一節，有證號查詢汽車駕駛人資料1 份在卷可
      參，其無駕駛執照卻駕車肇事並致人受傷，依法應負刑事
      責任，應依道路交通管理處罰條例第86條第1 項規定加重
      其刑，並依法先加後減之。
（二）按附表編號7 所示之自願受搜索同意書，係用以表明同意
      員警雖無搜索票仍得逕行搜索之意思，該文件具備私文書
      之性質無訛。故核被告於犯罪事實欄三所為，係犯刑法第
      216 條、第210 條之行使偽造私文書罪。被告於附表編號
      1 至編號6 所示文件上偽造「甲○○」之署名及指印，僅
      係單純偽造簽名、畫押，並無表明為文書之用意，而不具
      文書之性質，應僅論以偽造署押犯行，公訴人認被告此部
      分亦涉犯行使偽造私文書犯行，容有誤會，應予更正；被
      告多次於附表所示文件上偽造「甲○○」之署名及指印，
      其先後多次偽造署押之舉動，係於密切接近之時地實施，
      侵害法益相同，行為間之獨立性極為薄弱，依一般社會健
      全觀念難以分離，顯係基於單一犯意接續所為，應各包括
      於一行為予以評價，各為接續犯之一罪（最高法院86年臺
      上字第3295號判例意旨參照）。被告前揭偽造署押之接續
      犯行係偽造私文書之部分行為，又其偽造私文書後進而行
      使，偽造之低度行為應為行使之高度行為所吸收，均不另
      論罪。又被告有事實欄一所示之前科及執行紀錄，有臺灣
      高等法院被告前案紀錄表1 份在卷可參，其受有期徒刑之
      執行完畢後，5 年以內故意再犯行使偽造私文書之有期徒
      刑以上之罪，為累犯，依刑法第47條第1 項規定加重其刑
      。
（三）被告所犯上開2 罪，犯意各別，行為互殊，應予分論併罰
      。爰審酌被告疏未注意道路交通安全規則，肇致本件車禍
      之過失程度，造成告訴人所受之傷勢非輕，惟告訴人亦與
      有過失；又被告意圖規避罰責而冒用「甲○○」名義，致
      被冒名之人有被論以刑責之虞，並影響偵查機關對於犯罪
      偵查之正確性，衡其犯罪動機、手段、高中畢業之智識程
      度、家庭狀況，及犯罪後均坦承犯行之態度等一切情狀，
      分別量處如主文所示之刑，並均諭知易科罰金之折算標準
      ，且定其應執行之刑及諭知易科罰金之折算標準。
三、附表所示之偽造「甲○○」署名及指印，均為偽造之署押，
    不問是否屬於被告所有，應依刑法第219 條規定宣告沒收。
據上論斷，應依刑事訴訟法第273 條之1 第1 項、第299 條第1
項前段，刑法第216 條、第210 條、第284 條第1 項、第62條前
段、第47條第1 項、第41條第1 項前段、第51條第5 款、第219
條，刑法施行法第1 條之1 第1 項、第2 項前段，道路交通管理
處罰條例第86條第1 項，判決如主文。
本案經檢察官林常智到庭執行職務。
中    華    民    國    99    年    7     月    5     日
                        交通法庭法  官  俞秀美
上列正本證明與原本無異。
如不服本判決，應於判決送達後10日內敘明上訴理由，向本院提
出上訴狀 (應附繕本) ，上訴於臺灣高等法院。其未敘述上訴理
由者，應於上訴期間屆滿後20日內向本院補提理由書「切勿逕送
上級法院」。
                                書記官  謝怡貞
中    華    民    國    99    年    7     月    5     日
附錄本案論罪科刑之法條：
中華民國刑法第216條
行使第 210 條至第 215 條之文書者，依偽造、變造文書或登載
不實事項或使登載不實事項之規定處斷。
中華民國刑法第210條
偽造、變造私文書，足以生損害於公眾或他人者，處 5 年以下
有期徒刑。
中華民國刑法第284條
因過失傷害人者，處 6 月以下有期徒刑、拘役或 5 百元以下罰
金，致重傷者，處 1 年以下有期徒刑、拘役或 5 百元以下罰金
。
從事業務之人，因業務上之過失傷害人者，處 1 年以下有期徒
刑、拘役或 1 千元以下罰金，致重傷者，處 3 年以下有期徒刑
、拘役或 2 千元以下罰金。
附表
┌──┬────────────┬────────┬─────────┐
│編號│文書名稱                │偽造署押之數量  │卷     附     處  │
├──┼────────────┼────────┼─────────┤
│1   │臺北縣政府警察局新莊分局│偽造「甲○○」之│臺灣板橋地方法院檢│
│    │福營派出所98年11月26日第│署名6 枚、指印22│察署99年度偵字9021│
│    │一次調查筆錄            │枚              │號卷第3-7 頁      │
│    │                        │                │                  │
├──┼────────────┼────────┼─────────┤
│2   │臺北縣政府警察局新莊分局│偽造「甲○○」之│同上偵查卷第23頁  │
│    │執行拘提逮捕告知本人通知│署名1 枚、指印1 │                  │
│    │                        │枚              │                  │
├──┼────────────┼────────┼─────────┤
│3   │臺北縣政府警察局中和分局│偽造「甲○○」之│同上偵查卷第24頁  │
│    │執行拘提逮捕告知親友通知│簽名1 枚、指印2 │                  │
│    │1紙                     │枚              │                  │
├──┼────────────┼────────┼─────────┤
│4   │臺北縣政府警察局新莊分局│偽造「甲○○」之│同上偵查卷第18-20 │
│    │中和派出所搜索扣押筆錄  │署名5 枚、指印5 │頁                │
│    │                        │枚              │                  │
├──┼────────────┼────────┼─────────┤
│5   │臺北縣政府警察局新莊分局│偽造「甲○○」之│同上偵查卷第22頁  │
│    │扣押物品收據/ 無應扣押之│署名1枚、指印1枚│                  │
│    │物                      │                │                  │
├──┼────────────┼────────┼─────────┤
│6   │中和分局中和派出所扣押物│偽造「甲○○」之│同上偵查卷第26頁  │
│    │品目錄表                │署名3 枚、指印3 │                  │
│    │                        │枚              │                  │
│    │                        │                │                  │
├──┼────────────┼────────┼─────────┤
│7   │自願受搜索同意書        │偽造「甲○○」之│同上偵查卷第15頁  │
│    │                        │署名1 枚、指印1 │                  │
│    │                        │枚              │                  │
└──┴────────────┴────────┴─────────┘

司法院資訊處製作；財團法人民間司法改革基金會備份。
